【裁判字號】    99,交簡上,174
【裁判日期】    990924
【裁判案由】    過失傷害
【裁判全文】
臺灣臺北地方法院刑事判決           99年度交簡上字第174號
上  訴  人    乙○○
即  被  告
上列上訴人因過失傷害案件，不服本院民國99年6 月24日99年度
北交簡字第158 號第一審簡易判決（聲請簡易判決處刑案號：臺
灣臺北地方法院檢察署98年度偵字第26245 號）提起上訴，經本
院管轄之合議庭改依通常程序審理，逕為第一審判決如下：
    主  文
原判決撤銷。
本件免訴。
    理  由
一、本件聲請簡易判決處刑意旨略以：被告乙○○於民國98年6
    月28日上午7 時許，騎乘車號538-ECW 號重型機車，沿臺北
    市華中橋往中和方向行駛，本應注意車前狀況，隨時採取必
    要之安全措施，且依當時情形，並無不能注意之情事者，竟
    疏未注意前方由甲○○所騎乘之腳踏車，因而不慎撞及該腳
    踏車，致甲○○人車倒地，因此受有左跟骨骨折、腹壁挫傷
    及足部撕裂傷等傷害，因認被告涉有刑法第284 條第1 項前
    段之過失傷害罪嫌。
二、按訴訟法上所謂一事不再理之原則，關於實質上一罪或裁判
    上一罪，均有其適用，如其一部分犯罪事實，業經判決確定
    ，其效力當然及於全部，倘檢察官復將其他部分重行起訴，
    即應諭知免訴之判決，不得再予論科（最高法院49年臺非字
    第20號判例意旨參照）。又曾經判決確定者，應諭知免訴之
    判決；免訴之判決，得不經言詞辯論為之，刑事訴訟法第30
    2 條第1 款、第307 條分別定有明文。再檢察官依刑事訴訟
    法簡易訴訟程序聲請簡易判決處刑之案件，如法院於審理後
    ，認應為無罪、免訴、不受理或管轄錯誤判決之諭知者，應
    適用通常訴訟程序審判之，此觀刑事訴訟法第451 條之1 第
    4 項、第452 條之規定自明。又對於簡易判決之上訴，準用
    刑事訴訟法第三編第一章及第二章之規定，管轄第二審之地
    方法院合議庭受理簡易判決上訴案件，應依通常程序審理，
    其認案件有應依通常訴訟程序審判誤依簡易判決處刑之情形
    者，原審所行訴訟程序因有重大瑕疵，自應撤銷原判決，逕
    依通常訴訟程序為第一審判決（法院辦理刑事訴訟簡易程序
    案件應行注意事項第14條意旨參照）。
三、經查：被告乙○○於98年6 月28日上午7 時許，騎乘車牌號
    碼538-ECW 號重型機車，沿臺北市○○區○○路往臺北縣中
    和方向行駛，駛至華中橋往臺北縣方向之左側機車道時，本
    應注意車前狀況，並隨時採取必要之安全措施，以避免危險
    之發生，而依當時之情形，並無不能注意之情形，先碰撞前
    方同向右側車道甲○○所騎乘之腳踏自行車左後車尾後，失
    控滑行再碰撞前方呂芳來所騎乘搭載呂林腰之車牌號碼GFO-
    421 號重型機車，致呂芳來、呂林腰人車倒地，呂芳來因此
    受有腦中風出血、左小腿擦傷之傷害，呂林腰因此受有右鎖
    骨閉鎖性骨折、右肩胛骨閉鎖性骨折、右膝擦傷、左足挫傷
    、左手肘擦傷等事實，業經臺灣板橋地方法院檢察署檢察官
    以98年偵字第33314 號聲請簡易判決處刑，嗣經臺灣板橋地
    方法院於99年4 月7 日以99年度交簡字第1109號判處有期徒
    刑3 月，並於同年5 月13日確定在案，此有上開刑事判決、
    臺灣高等法院被告前案紀錄表各1 份在卷足憑。而經比對上
    開簡易判決處刑書與本件檢察官聲請簡易判決處刑書所記載
    ，均係針對被告乙○○於98年6 月28日上午7 時許，騎乘車
    牌號碼538-ECW 號重型機車，在臺北市華中橋往臺北縣中和
    方向之左側機車道上碰撞前方同向右側車道甲○○所騎乘之
    腳踏自行車左後車尾後，失控滑行再碰撞前方呂芳來所騎乘
    搭載呂林腰之車牌號碼GFO-421 號重型機車，致甲○○、呂
    芳來、呂林腰等人受有傷害之行為，認為業已涉犯過失傷害
    罪嫌而聲請簡易判決處刑，僅本件之被害人為甲○○，而與
    前案之被害人為呂芳來、呂林腰有所差異，實則前、後二案
    所指涉之被告過失傷害之犯罪行為均屬相同，就侵害不同被
    害人身體法益之部分應評價為一行為觸犯數罪名之想像競合
    犯，而屬裁判上之一罪關係。從而，本件檢察官聲請簡易判
    決處刑之犯罪事實，即與臺灣板橋地方法院99年度交簡字第
    11 09 號判決所記載之犯罪事實，應具有想像競合犯之裁判
    上一罪關係，自為上開確定判決效力所及，而前案既經有罪
    判決確定，為免國家刑罰權對於法律上之同一案件重複行使
    ，應認其實體確定力已及於本件犯罪事實，本院即無從再為
    實體之審究。
四、本件原審判決認定被告涉過失傷害犯行而判處被告罪刑，未
    依法為被告免訴判決之諭知，顯有未洽而有可議之處，該判
    決顯屬難以維持，被告以其過失傷害犯行業經臺灣板橋地方
    法院判決確定為由提起上訴，為有理由，自應由本院將原判
    決撤銷，不經言詞辯論，逕為第一審之免訴判決。
據上論斷，應依刑事訴訟法第452 條、第455 條之1 第1 項、第
3 項、第369 條第1 項前段、第364 條、第302 條第1 款、第30
7 條，判決如主文。
中    華    民    國    99    年    9     月    24    日
                  刑事第五庭  審判長法  官   吳俊龍
                                    法  官   陳蒨儀
                                    法  官   葉藍鸚
以上正本證明與原本無異。
如不服本判決應於收受送達後10日內向本院提出上訴書狀，並應
敘述具體理由；其未敘述上訴理由者，應於上訴期間屆滿後20日
內向本院補提理由書（均須按他造當事人之人數附繕本）「切勿
逕送上級法院」。
告訴人或被害人如對於本判決不服者，應具備理由請求檢察官上
訴，其上訴期間之計算係以檢察官收受判決正本之日期為準。
                                    書記官    黃芝凌
中    華    民    國    99    年    9     月    24    日

司法院資訊處製作；財團法人民間司法改革基金會備份。
